臺灣高等法院刑事判決
110年度上訴字第3317號
上  訴  人  
即  被  告  陳榮達



上列上訴人即被告因詐欺等案件，不服臺灣臺北地方法院110年
度審訴字第1039號，中華民國110年9月30日第一審判決（起訴案
號：臺灣臺北地方檢察署110年度偵字第18166號），提起上訴，
本院判決如下：
    主  文
上訴駁回。
    犯罪事實及理由
一、經本院審理結果，認第一審以上訴人即被告乙○○犯刑法第33
    9條之4第1項第2款之三人以上共同詐欺取財罪及洗錢防制法
    第14條第1項之普通洗錢罪，並依想像競合犯從一重之刑法3
    39條之4第1項第2款之三人以上共同詐欺取財罪處斷，判處
    有期徒刑1年1月，並諭知沒收、追徵未扣案之犯罪所得新臺
    幣（下同）142元。經核認事用法及量刑均無不當，應予維
    持，除引用第一審判決書記載之事實、證據及理由（如附件
    ）外，並補充記載「被告於本院準備程序及審理時之自白」
    為證據。
二、被告上訴意旨略以：被告坦承犯行，犯後態度良好，願意與
    告訴人甲○○和解，原審判太重，請從輕量刑云云。
三、經查：
  ㈠被告固請求從輕量刑；惟量刑的輕重，係屬事實審法院得依
    職權自由裁量之事項，苟已以行為人之責任為基礎，並斟酌
    刑法第57條各款所列情狀而未逾越法定刑度，如無偏執一端
    ，致明顯失出失入情形，並具妥當性及合目的性，符合罪刑
    相當原則，即不得逕指為違法，且在同一犯罪事實與情節，
    如別無其他加重或減輕之原因，下級審量定之刑，亦無過重
    或失輕之不當情形，則上級審法院對下級審法院之職權行使
    ，原則上應予尊重。
  ㈡原審經審理結果，認為被告犯上開罪名之事證明確，並以行
    為人責任為基礎，審酌被告貪圖不法利益之犯罪動機、目的
    ，參與詐欺集團擔任取款車手之犯罪手段、情節，始終自白
    犯罪（並審酌洗錢防制法第16條第2項規定之減刑事由）之
    犯後態度及所生損害，暨被告自述高中畢業之智識程度、先
    前在大陸做化妝品工廠，需扶養1名未成年子女之家庭經濟
    狀況等一切情狀，量處有期徒刑1年1月，並以被告提款金額
    1%計算犯罪所得及諭知沒收、追徵。經核原審量刑時已於理
    由內說明其審酌之根據及理由，並具體斟酌刑法第57條各款
    所列情狀而為刑之量定，既未逾越法定刑度，客觀上亦無裁
    量權濫用之情形，難謂有何失之過重或罪刑不相當、違反比
    例原則之情形，於法並無違誤。
　㈢被告上訴以其始終坦承本案犯行之態度請求輕判云云，顯係
    對於原審裁量刑度之適法職權行使，任憑己意而為爭執，且
    關於被告坦承犯行之犯後態度，業經原判決於量刑時併予審
    酌在內，已如前述，被告仍執前詞，請求輕判，為無理由，
    應予駁回。至被告於本院雖稱願以5,000元與告訴人和解，
    但未為告訴人所接受，告訴人並表明希望被告賠償全部損失
    ，嗣告訴人更表示不欲向被告求償，請法院依法量刑，有本
    院公務電話紀錄表在卷可稽（見本院卷第103至109頁），被
    告上訴後既未與告訴人和解並賠償告訴人所受損害，則原審
    量刑審酌事由並無不同，本院即無從減輕其刑，併予指明。
據上論斷，應依刑事訴訟法第373條、第368條，判決如主文。
本案經檢察官鄭東峯提起公訴，檢察官廖先志到庭執行職務。
中　　華　　民　　國　　111 　年　　2 　　月　　16　　日
                  刑事第十五庭  審判長法  官  陳芃宇
                                      法  官  陳俞伶
                                      法  官　曹馨方
以上正本證明與原本無異。
如不服本判決，應於收受送達後20日內向本院提出上訴書狀，其
未敘述上訴之理由者並得於提起上訴後20日內向本院補提理由書
（均須按他造當事人之人數附繕本）「切勿逕送上級法院」。
                                      書記官　游秀珠
中　　華　　民　　國　　111 　年　　2 　　月　　16　　日
附件：臺灣臺北地方法院刑事判決
110年度審訴字第1039號
公　訴　人　臺灣臺北地方檢察署檢察官
被　　　告　乙○○　
　　　　　　　　　　
　　　　　　　　　　
上列被告因詐欺等案件，經檢察官提起公訴(110年度偵字第1816
6號)，被告於本院準備程序進行中，就被訴事實為有罪之陳述，
經本院告知簡式審判程序意旨，並聽取公訴人、被告之意見後，
本院合議庭裁定由受命法官獨任依簡式審判程序審理，判決如下
：
    主      文
乙○○犯三人以上共同詐欺取財罪，處有期徒刑壹年壹月。
未扣案之犯罪所得新臺幣壹佰肆拾貳元沒收，於全部或一部不能
沒收或不宜執行沒收時，追徵其價額。
    事      實
一、乙○○於民國108年9月間加入「家豪」、「大象」及其他真實
    姓名年籍不詳之成年男女3人以上所組成、專以實施詐術為手段
    ，具有持續性、牟利性為目的之詐欺犯罪組織(涉犯參與犯罪
    組織罪，業經本院109年度訴字第145、146、197號判決)，
    擔任提領贓款之車手，約定報酬為每次提領金額之1%至2%。乙
    ○○加入上開詐欺集團後，即與「家豪」、「大象」及所屬詐
    欺集團成年成員，共同意圖為自己不法之所有
　　，基於三人以上詐欺取財、掩飾或隱匿詐欺犯罪所得去向或
　　所在之一般洗錢之犯意聯絡，先由該詐欺集團成員「家豪」
    以行動電話通訊軟體指示乙○○前往指定地點，向不知情之林
    冠廷(涉嫌詐欺業經臺灣新北地方檢察署【下稱新北地檢署
    】為不起訴處分)收取包裹，待乙○○拿到包裹內中華郵政股
    份有限公司帳號000-00000000000000號帳戶（戶名：蔡復全
    ，下稱人頭帳戶）之提款卡後，即由「家豪」告知密碼
　　並指示乙○○測試提款卡可否使用。該欺集團其餘成員則於
　　108年9月24日下午4時23分許，撥打電話予甲○○，佯稱：因
    網路購物發生錯誤，需操作自動櫃員機始可更正云云，致甲
    ○○陷於錯誤而匯款新臺幣(下同)9,999元、4,235元至上開人
    頭帳戶，待甲○○匯款後，「家豪」隨即指示乙○○持上開人頭
    帳戶提款卡，於108年9月24日下午5時01分許，在臺北市○○
    區○○○路0段00號公館郵局，將甲○○所匯入之款項提領一空，復
    將之交付予詐騙集團成員「大象」，以此迂迴層轉之方式，
    掩飾詐欺犯罪所得之本質及去向。嗣經甲○○察覺有異報警處理
    ，始循線查悉上情。
二、案經甲○○訴由嘉義市政府警察局刑事警察大隊報請新北地檢
    署檢察官呈請臺灣高等檢察署檢察長令轉臺灣臺北地方檢察
    署(下稱臺北地檢署)檢察官偵查後提起公訴。
    理      由
一、本件被告乙○○所犯為死刑、無期徒刑、最輕本刑為3年以
    上有期徒刑以外之罪，且非高等法院管轄第一審案件，於本
    院行準備程序時，被告就被訴事實為有罪之陳述，經告知簡
    式審判程序之旨，並聽取檢察官及被告意見後，本院認為適
    宜進行簡式審判程序而經合議庭裁定改行簡式審判程序審理
    ，核先敘明。又依刑事訴訟法第159條第2項、第273條之2規
    定，簡式審判程序之證據調查，不受同法第159條第1項、第
    161條之2、第161條之3、第163條之1及第164條至第170條規
    定之限制。
二、上揭犯罪事實，業據被告於警詢、偵查、本院準備程序及審
　　理時坦承不諱（見新北地檢署109年度偵字第19243號卷一
　　【下稱偵19243卷一】第123-131頁，新北地檢署109年度偵
    字第19243號卷二【下稱偵19243卷二】第15-16頁，本院卷
    第30頁、第49頁），復據證人即告訴人甲○○於警詢時之證述
    （見偵19243卷一第403-405頁）、證人蔡復全於警詢時證述
    (見偵19243卷一第341-343頁)、證人林冠廷於警詢時證述(
    見偵19243卷一第29-38頁)相符，復有人頭帳戶之歷史交易
    明細、網路銀行畫面列印資料（見偵19243卷一第345頁、第
    406-408頁，臺北地檢署110年度偵字第2295號卷【下稱偵22
　　95卷】第27-37頁）、自動櫃員機監視器錄影畫面光碟1片及
    翻拍照片（見偵19243卷一第65-66頁、第149-151頁）等件
    在卷可參，足證被告之任意性自白核與事實相符，堪以採信
　　。綜上，本件事證明確，被告犯行堪以認定，應依法論科。
三、論罪科刑
(一)按洗錢防制法於105年12月28日修正公布，並於106年6月28
    日生效施行（下稱新法），新法第14條第1項之一般洗錢罪
    ，祇須有第2條各款所示行為之一，而以第3條規定之特定犯
    罪作為聯結即為已足。另過去實務認為，行為人對犯特定犯
    罪所得之財物或利益作直接使用或消費之處分行為，或僅將
    自己犯罪所得財物交予其他共同正犯，祇屬犯罪後處分贓物
    之行為，非本條例所規範之洗錢行為，惟依新法規定，倘行
    為人意圖掩飾或隱匿特定犯罪所得來源，而將特定犯罪所得
    直接消費處分，甚或交予其他共同正犯予以隱匿，或由共同
    正犯以虛假交易外觀掩飾不法金流移動，即難認僅單純犯罪
    後處分贓物之行為，應仍構成新法第2條第1或2款之洗錢行
    為(最高法院108年度台上字第2057號、第2425號、第2402號
    判決意旨參照)。查本案被告提領告訴人甲○○匯入人頭帳戶
    內款項後，不當面立即交付款項予「家豪」，反依指示將款
    項輾轉交付予「大象」再轉交「家豪」或他人，以此迂迴閃
    躲方式交款之用意，即在製造金流斷點，使犯罪偵查者難以
    查獲該犯罪所得實質流向，達到隱匿犯罪所得之效果，本案
    被告智識正常，實無不知之理，是本案被告行為合於洗錢防
    制法第2條第2款「掩飾或隱匿特定犯罪所得之本質、來源
　　、去向、所在、所有權、處分權或其他權益者」之洗錢行為
　　，而構成同條例第14條第1項之普通洗錢罪。
(二)核被告所為，係犯刑法第339條之4第1項第2款之三人以上共
    同詐欺取財罪及違反洗錢防制法第14條第1項普通洗錢罪。
(三)被告與「家豪」、「大象」等人及所屬詐欺集團成員間，就
    上開犯行，有犯意聯絡及行為分擔，為共同正犯。　　
(四)被告以一行為觸犯前開加重詐欺、洗錢等罪名，為想像競合
　　犯，應依刑法第55條前段規定，從一重即刑法第339條之4第
　　1項第2款之三人以上共同詐欺取財罪處斷。
(五)爰審酌被告不思循正當途徑獲取所需，貪圖不法利益，參與
    詐欺集團擔任收取款項之車手，所為非是，應予非難，惟念
    其僅為集團車手，並非該詐欺集團主要核心成員，復考量其
    始終自白犯罪（包含自白坦承洗錢犯行；洗錢防制法第16條
    第2項規定：「犯前2條之罪，在偵查或審判中自白者，減輕
    其刑。」，被告於本院審理中自白洗錢犯行，然此係屬想像
    競合犯其中之輕罪，依最高法院109年度台上字第3936號判
    決意旨，僅得由本院於量刑時一併衡酌該部分減輕其刑事由
    ，即屬評價完足），犯後態度尚可，暨其犯罪之動機、手段
    、告訴人所受損失，及被告自稱自述高中畢業之智識程度、
    先前在大陸做化妝品工廠，現需撫養1名未成年的小孩之家
    庭經濟狀況（見本院卷第50頁）等一切情狀，量處如主文所
    示之刑，以示懲戒。
四、按犯罪所得屬於犯罪行為人者，沒收之；於全部或一部不能
    沒收或不宜執行沒收時，追徵其價額，刑法第38條之1第1項
    前段、第3項定有明文。另共同犯罪行為人之組織分工及不
    法所得，未必相同，彼此間犯罪所得之分配懸殊，其分配較
    少甚或未受分配之人，如仍應就全部犯罪所得負連帶沒收之
    責，超過其個人所得之剝奪，無異代替其他犯罪參與者承擔
    刑罰，顯失公平，因共犯連帶沒收與罪刑相當原則相齟齬，
    故共同犯罪，所得之物之沒收，應就各人分得之數為之，亦
    即沒收或追徵應就各人所實際分得者為之（最高法院104年
    第13次及第14次刑庭會議決議(一)意旨參照）。查本案被告
    於本院審理時供稱：提領甲○○款項獲得的報酬，為提款金
　　額的1%等語（見本案卷第49頁），是被告就本案之犯罪所得
　　應為142元【計算式：(9,999元+4,235元)*1%=142.34元】，
　　應依前開規定宣告沒收，並於全部或一部不能沒收或不宜執
　　行沒收時，追徵其價額。
五、據上論斷，應依刑事訴訟法第273條之1第1項、第299條第1
    項前段，洗錢防制法第14條第1項、刑法第11條前段、第28
    條、第339條之4第1項第2款、第55條、第38條之1第1項前段
　　、第3項，刑法施行法第1條之1第1項，判決如主文。
六、如不服本件判決，得自收受送達之翌日起20日內，向本院提
    起上訴。
本案經檢察官鄭東峯提起公訴，檢察官王巧玲、吳春麗到庭執行
職務。
中　　華　　民　　國　　110 　年　　9 　　月　　30　　日
　　　　　　　　　刑事第二十二庭法　官  廖棣儀　
上正本證明與原本無異。 
如不服本判決應於收受送達後20日內向本院提出上訴書狀，並應
敘述具體理由；其未敘述上訴理由者，應於上訴期間屆滿後20日
內向本院補提理由書（均須按他造當事人之人數附繕本）「切勿
逕送上級法院」。告訴人或被害人如對於本判決不服者，應具備
理由請求檢察官上訴，其上訴期間之計算係以檢察官收受判決正
本之日期為準。 因疫情而遲誤不變期間，得向法院聲請回復原
狀。
                                書記官  林志忠 
中　　華　　民　　國　　110 　年　　9 　　月　　30　　日
附錄本案所犯法條全文：
刑法第339條之4
犯第339條詐欺罪而有下列情形之一者，處1年以上7年以下有期
徒刑，得併科1百萬元以下罰金：
一、冒用政府機關或公務員名義犯之。
二、三人以上共同犯之。
三、以廣播電視、電子通訊、網際網路或其他媒體等傳播工具，
    對公眾散布而犯之。
前項之未遂犯罰之。
洗錢防制法第2條
本法所稱洗錢，指下列行為：
一、意圖掩飾或隱匿特定犯罪所得來源，或使他人逃避刑事追訴
    ，而移轉或變更特定犯罪所得。
二、掩飾或隱匿特定犯罪所得之本質、來源、去向、所在、所有
    權、處分權或其他權益者。
三、收受、持有或使用他人之特定犯罪所得。
洗錢防制法第14條
有第二條各款所列洗錢行為者，處7 年以下有期徒刑，併科新臺
幣5 百萬元以下罰金。
前項之未遂犯罰之。
前二項情形，不得科以超過其特定犯罪所定最重本刑之刑。